【裁判字號】    95,交簡上,12
【裁判日期】    950807
【裁判案由】    過失傷害
【裁判全文】
臺灣臺南地方法院刑事判決            95年度交簡上字第12號
上  訴  人  臺灣臺南地方法院檢察署檢察官
被      告  乙○○
上列上訴人因過失傷害案件，不服本院94年度交簡字第1892號中
華民國94年12月27日第一審簡易判決（聲請簡易判決處刑案號：
94年度偵字第7276號），提起上訴，本院管轄之第二審合議庭判
決如下：
    主  文
原判決撤銷。
乙○○從事業務之人，因業務上之過失傷害人，處拘役伍拾玖日
，如易科罰金，以銀元佰元即新臺幣玖佰元折算壹日。
    事  實
一、乙○○係從事木工業務之人，駕駛行為為其附隨業務。緣乙
    ○○於民國94年4月18日7時許，駕駛車號N2─3607號小貨車
    ，沿臺南市○○路，由東往西方向行駛，途經該路261號前
    （前約30公尺處為育德二路岔路口）設有分向線處左轉時，
    應注意並能注意車前狀況，隨時採取必要之安全防範措施，
    且轉彎車應讓直行車先行，竟疏未注意車前狀況，且未讓直
    行車先行，適甲○○亦未注意車前狀況，騎乘自西往東方向
    行駛之車號MLQ─300號重機車，而撞及乙○○駕駛之N2─
    3607 號小貨車右後方，致甲○○人車倒地，受有頭部外傷
    併顱骨骨折及顱內出血、右下肢脛骨、腓骨開放性骨折、右
    髕骨韌帶斷裂、右手第四掌骨骨折及右手無名指骨折等傷害
    。乙○○於肇事後犯罪未經發覺前，向趕至現場處理車禍事
    宜尚不知肇事者為何人之臺南市警察局交通警察隊警員，主
    動表示其即為肇事車輛之駕駛者而自首。
二、案經甲○○訴由台南市警察局第五分局報告台灣台南地方法
    院檢察署檢察官偵查後聲請以簡易判決處刑。
    理  由
一、查上開犯罪事實，業據被告乙○○於本院審理時坦承不諱，
    核與告訴人甲○○之指訴相符，復有道路交通現場圖、道路
    交通事故調查報告表(一)、(二)各一紙（見94偵7276卷第12至14
    頁）、診斷證明書三紙（見94交簡1892卷第22、23、24頁）
    及照片二十二幀（見94偵7276卷第15至25頁）在卷可稽，足
    徵被告自白與事實相符，應可採信。綜上，本案事證明確，
    被告犯行足堪認定，應依法論科。
二、被告乙○○行為後，94年2月2日修正公布之刑法修正條文業
    於95年7月1日生效施行，比較修正施行前後與本案有關之規
    定：
  (一)按行為後法律有變更者，適用行為時之法律，但行為後之法
    律有利於行為人者，適用最有利於行為人之法律，刑法第2
    條第1項定有明文。本件被告行為時之刑法第284條第2項前
    段之法定刑為「一年以下有期徒刑、拘役或一千元以下罰金
    」。又依被告行為時之刑法第33條第5款規定：「罰金為一
    元以上」，及罰金罰鍰提高標準條例第1條前段規定：「依
    法律應處罰金、罰鍰者，就其原定數額得提高為二倍至十倍
    」。是被告行為時罰金刑部分經提高後為一元以上一萬元以
    下，經折算為新臺幣後，為新臺幣三元以上三萬元以下。而
    95年7月1日生效施行之刑法第33條第5款規定：「罰金為新
    臺幣一千元以上」，另刑法施行法第1條之1規定：「中華民
    國94年1月7日刑法修正施行後，刑法分則編所定罰金之貨幣
    單位為新臺幣」、「94年1月7日刑法修正時，刑法分則編未
    修正之條有定有罰金者，自94年1月7日刑法修正施行後，就
    其所定數額提高為三十倍。但72年6月26日至91年1月7日新
    增或修正之條文，就其所定數額提高為三倍」。刑法284條
    第2項前段係屬72年6月26日前之規定，是依上開規定，罰金
    刑部分應提高為三十倍。因此，刑法第284條第2項前段之罰
    金刑部分提高為新臺幣一千元以上三萬元以下。茲經比較適
    用新、舊法之結果，新法無有利於被告之情形，自應適用被
    告行為時之舊法。
  (二)惟刑法第62條關於自首減輕之規定，原修正前之舊法規定為
    「必減」，修正後為「得減」，雖無關乎行為可罰性之判斷
    ，屬科刑規範事項之變動，惟因必減及得減之變動，影響行
    為人之刑罰法律效果，自屬法律有變更；且因自首性質既無
    關可罰性判斷或法律效果之形成，故有無新舊法適用之比較
    ，非以行為時為準，應以「自首時」為判斷基準，即若須犯
    罪行為及自首均須在新法施行前，於新法施行後裁判始有新
    法第2條第1項規定，適用最有利於行為人之法律。是此，經
    比較新、舊結果，自應以適用較有利於被告之法律即舊法關
    於自首必減之規定（最高法院95年5月23日第8次刑事庭會議
    決議及臺灣高等法院暨所屬法院因應新修正刑法施行座談會
    意見參照）。
  (三)修正前刑法第41條第1項前段規定：「犯最重本刑為五年以
    下有期徒刑以下之刑之罪，而受六個月以下有期徒刑或拘役
    之宣告，因身體、教育、職業、家庭之關係或其他正當事由
    ，執行顯有困難者，得以一元以上三元以下折算一日，易科
    罰金」。又被告行為時之易科罰金折算標準，修正前罰金罰
    鍰提高標準條例第2條前段（現已刪除）規定，就其原定數
    額提高為一百倍折算一日，換言之，本件被告行為時之易科
    罰金折算標準，應以銀元三百元折算一日，經折算為新臺幣
    後，應以新臺幣九百元折算為一日。惟修正後刑法第41條第
    1項前段規定：「犯最重本刑為五年以下有期徒刑以下之刑
    之罪，而受六個月以下有期徒刑或拘役之宣告者，得以新臺
    幣一千元、二千元或三千元折算一日，易科罰金。」茲比較
    修正前後之易科罰金折算標準，修正前係以銀元三百元即新
    臺幣九百元折算一日，而修正後係以最低新臺幣一千元折算
    一日，自以95年7月1日生效施行前之規定，較有利於行為人
    ，故應依刑法第2條第1項前段，適用修正前刑法第41條第1
    項前段規定，定其折算標準。
三、核被告乙○○所為，係犯刑法第284條第2項前段之業務過失
    傷害罪。上訴人雖認被告涉犯刑法第284條第1項之傷害罪，
    惟被告係從事木工業務之人，其以上開自小貨車為交通工具
    ，駕駛行為為其附隨業務，業據其供承在卷（見95年3月14
    日審判筆錄），是經本院審理之結果，認被告應係犯刑法第
    284條第2項前段之業務過失傷害罪，基於社會基本事實同一
    ，爰予變更起訴法條。被告在肇事後，向據報前來尚不知何
    人肇事之警員自首坦承肇事，此有臺南市○○○道路交通事
    故肇事人自首情形紀錄表一紙 (見94交簡1892卷第44頁)可
    證，合於自首之要件，應依修正前刑法第62條前段規定減輕
    其刑。
四、原審以被告罪證明確，應予論罪科刑，固非無見，惟被告所
    犯係業務過失傷害罪，原審論以一般傷害罪，自非正確，且
    被告行為後法律業已修正，已如前述，原審未及審酌並比較
    適用新舊法，即有未洽。檢察官循告訴人上訴意旨認告訴人
    傷勢嚴重，原審誤以告訴人僅受「右足踝扭挫傷、右下肢擦
    傷、下顎擦傷」之傷害，致僅量處被告拘役五十日，指摘原
    審量刑不當。然查，告訴人於車禍發生後，雖有外傷性癲癇
    發作之現象，然由卷附高雄市立聯合醫院95年5月22日高市
    聯醫病字第09500 02888號函覆本院之結果：「病患目前意
    識清楚，語言表達正常，可自行行動」。足認告訴人雖因車
    禍傷及腦部，然仍可藉由服用抗癲癇藥物治療，仍非刑法第
    10 條第4項第6款規定「其他於身體或健康有重大不治或難
    治之傷害」所稱之重傷，況告訴人所受傷害，於原審時已存
    在，而可審酌，非本審所另行查獲之證據資料，即原審量刑
    時應已有審酌，是以，檢察官上訴雖無理由，惟原判決既有
    上開可議之處，自應由本院予以撤銷改判。爰審酌被告犯罪
    之動機、目的、手段、告訴人所受傷勢、告訴人未注意車前
    狀況亦與有過失及被告自始坦承犯行等一切情狀，量處如主
    文所示之刑，並諭知易科罰金之折算標準。
五、據上論斷，應依刑事訴訟法第455條之1第1項、第3項、第
    369條第1項前段、第299條第1項前段、第300條，刑法第2條
    第1項前段、第284條第2項前段、修正前刑法第62條前段、
    修正前刑法第41條第1項前段，罰金罰鍰提高標準條例第1條
    前段、修正前罰金罰鍰提高標準條例第2條，判決如主文。
本案經檢察官丙○○到庭執行職務。
中    華    民    國    95    年    8     月    7     日
                  刑事第八庭  審判長法官  蘇義洲
                              法      官  洪士傑
                              法      官  徐文瑞
以上正本證明與原本無異。
本件不得上訴。
                              書  記  官  張宜柔
中    華    民    國    95    年    8     月    7     日
附錄本案論罪科刑法條
中華民國刑法第284條第2項
從事業務之人，因業務上之過失傷害人者，處1年以下有期徒刑
、拘役或1千元以下罰金，致重傷者，處3年以下有期徒刑、拘役
或2千元以下罰金。


司法院資訊處製作；財團法人民間司法改革基金會備份。
